【裁判字號】    89,上訴,763
【裁判日期】    890524
【裁判案由】    誣告等
【裁判全文】
臺灣高等法院刑事判決                            八十九年度上訴字第七六三號
    上  訴  人
    即  自訴人  乙○○
    自訴代理人  甲○○
    被      告  丙○○
    選任辯護人  陳憲鑑
右上訴人因被告誣告等案件，不服臺灣台北地方法院八十八年度自字第七六三號，中
華民國八十九年一月二十日第一審判決，本院判決如左：
    主  文
上訴駁回。
    理  由
一、本案經本院審理結果，認第一審判決對被告丙○○為無罪之諭知，核無不當，應
    予維持，並引用第一審判決書記載之證據及理由。（如附件）
二、上訴人即自訴人乙○○上訴意旨略以：系爭合約係於八十六年七月五日前簽訂，
    陳仁道係於八十六年七月二十九日始受託印製而套印陳沖之中文海報，被告稱談
    買賣時即持有陳沖之海報乙節，與事實不符；又被告於鈞院另案八十八年度上易
    字第一四二一號庭訊改稱簽約當時自訴人以口頭告知系爭「落鳥」影片有陳沖主
    演，其前後供述互相矛盾，且與事實不符云云。經查：
（一）被告固曾以嘉佳育樂有限公司（下稱嘉佳公司）名義對自訴人提出告訴，略以
      自訴人「聲稱該片係由大陸知名女演員陳沖等人主演，並給予印有演員『陳沖
      』字樣之海報」而給付版權費新台幣（下同）一百八十萬元，交片後觀看結果
      ，並無陳沖，構成刑法第三百三十九條詐欺罪嫌等情，有告訴狀影本一件附卷
      可稽。惟查自訴人以中泰聯企業股份有限公司（下稱中泰公司）代表人之身分
      親自與嘉佳公司代表人被告簽訂合約書，第一條載明：「乙方（即中泰公司）
      將持有之國語電影，片名『落鳥』（導演：...... 演員：陳沖、......）售
      予甲方（即嘉佳公司）。」，有合約書影本一件在卷可稽，自訴人並於合約書
      親自簽名，亦據兩造陳明在卷。該片既無演員陳沖，猶於合約書載明演員陳沖
      ，自訴人縱經判決無罪，然其確有詐欺之重大嫌疑，要無疑義，惟自訴人既已
      獲判無罪，然就前開合約書意思表示之內容（即有演員陳沖乙節），亦有締約
      上之重大過失。自訴人雖辯稱合約書係由嘉佳公司書寫打字云云，惟該片有無
      陳沖係事實問題，且為該片賣方所知事項，合約書中有演員陳沖之意思表示，
      應認係賣方之意思表示，自訴人為賣方即中泰公司之代表人，復係親自於合約
      書上簽名，自有詐欺之重大嫌疑，至其締約時是否親口說出由陳沖主演，已無
      關宏旨。按誣告罪之成立，以犯人明知所訴虛偽為構成要件，若誤認有此事實
      ，或以為有此嫌疑，自不得遽指為誣告，最高法院二十年上字第七一七號著有
      判例。自訴人既有詐欺之重大嫌疑，已如前述，依前揭判例所示，被告即無誣
      告可言。
（二）自訴代理人於本院訊問時陳稱：「（落鳥海報是何人出資印的？）應該是自訴
      人出資委由陳仁道印的。」等語。雖陳仁道證稱「落鳥分二次印，第一次是七
      月十六日給我印製發貨日期，七月十八日交付，第二次是七月二十九日印的，
      而第二次才加印陳沖二字，是陳杜誠叫我加印陳沖二字，被告第二次也有與陳
      杜誠一起去我公司云云。若陳沖確有主演，以其知名度，中泰公司豈有不於海
      報突顯之理，由第一次未印陳沖，足證中泰公司明知陳沖非演員，嗣竟因被告
      同往陳仁道公司，為續予隱瞞合約書偽載演員陳沖之事實，而於海報中加印陳
      沖，此亦為自訴人有詐欺重大嫌疑之明證。雖另案即本院八十八年上易字第一
      四二一號乙○○詐欺案件，以陳仁道之證言，推論被告於該案指稱締約之前即
      八十六年七月二十五日之前，即曾見到乙○○提出載有陳沖主演之「落鳥」影
      片海報，與真實不符。惟查徒憑證人陳仁道之證言，不足以證明被告於締約前
      所見載有陳沖主演之「落鳥」影片海報，即係委由陳仁道印製之海報。易言之
      ，自訴人除間接委由陳仁道印製外，非無在締約前委由他人印製載有陳沖主演
      之「落鳥」影片海報可能，否則自訴人既否認於締約前曾表示係陳沖主演，復
      稱載有演員陳沖之前開合約書係嘉佳公司書寫打字云云，嘉佳公司如何能得知
      陳沖主演該片，而載入合約內容，自訴人又如何能以此合約內容作為賣方之意
      思表示，而簽名於合約書上。是被告所稱乙○○曾提出該締約前海報，非無可
      能，被告僅係不能證明該締約前海報之存在而已。
（三）被告看片發現並無陳沖，雖未立即告訴，惟自訴人有無詐欺犯行，或有無詐欺
      重大嫌疑，與被告是否立即告訴無關。又「落鳥」影片錄影帶著作權之銷售金
      額以多少錢為合理，亦與本案被告是否構成誣告，無關宏旨，併此敘明。
（四）綜上而論，自訴人之上訴，非有理由，應予駁回。
三、被告丙○○經合法傳喚，無正當理由不到庭，爰不待其陳述逕行判決。
據上論結，應依刑事訴訟法第三百七十三條、第三百六十八條、第三百七十一條，判
決如主文。
本案經檢察官蔡茂松到庭執行職務。
中    華    民    國    八十九    年        五        月      二十四    日
                            台灣高等法院刑事第二十四庭
                                審判長法  官  陳  貽  男
                                      法  官  李  世  貴
                                      法  官  聶  齊  桓
右正本證明與原本無異。
如不服本判決應於收受送達後十日內向本院提出上訴書狀，其未敘述上訴之理由者並
得於提起上訴後十日內向本院補提理由書（均須按他造當事人之人數附繕本）。
                                      書記官  于      誠
中    華    民    國    八十九    年        五        月      二十五    日
（附件）
臺灣臺北地方法院刑事判決                          八十八年度自字第七六三號
    自  訴  人  乙○○  住臺北市○○街一二二號七樓之二
    自訴代理人  林宏信律師
    被      告  丙○○  男  三十九歲（民國○○○年○月○○日生）
                        住臺北市○○○路六０九號七樓
                        身分證統一編號：Ｚ000000000號
    選任辯護人  陳憲鑑律師
右列被告因誣告案件，經自訴人提起自訴，本院判決如左：
    主  文
丙○○無罪。
    理  由
一、自訴意旨略以：被告丙○○明知中泰聯企業股份有限公司（下稱中泰聯公司）所
    有片名「落鳥」之國語電影，並非大陸知名女演員陳沖所主演，仍與自訴人即泰
    聯公司負責人乙○○簽約發行該「落鳥」國語電影錄影帶，已經獲有利益，竟於
    八十七年六月間，藉詞前開片名「落鳥」電影，並非大陸知名女演員陳沖所主演
    為由，向臺灣臺北地方法院檢察署訴稱自訴人意圖為自己不法之所有，於八十六
    年七月二十五日，至臺北市○○○路六○九號七樓嘉佳育樂有限公司（下稱嘉佳
    公司）向負責人丙○○詐稱「落鳥」影片係由大陸知名女演員陳沖主演，願以新
    臺幣（下同）一百八十萬元出售該影片之錄影帶版權云云，被告因此陷於錯誤，
    以嘉佳公司名義與自訴人代表之中泰聯公司簽訂購買「落鳥」影片錄影帶版權之
    合約書，並支付一百八十萬元，嗣於交片後，經被告觀看該片，並無演員陳沖，
    始知受騙云云，而誣告自訴人涉犯刑法第三百三十九條第一項之詐欺罪嫌等語。
二、按犯罪事實，應依證據認定之，無證據不得推定其犯罪事實。如不能證明被告犯
    罪者，應諭知無罪之判決，刑事訴訟法第一百五十四條、第三百零一條第一項分
    別定有明文。又告訴人之告訴，本以使被告受刑事訴追為目的，故其陳述是否與
    事實相符，自應調查其他證據，以資審認，苟其所為攻擊之詞，尚有瑕疵，則在
    此瑕疵未予究明以前，即不能遽採為斷罪之基礎，有最高法院六十九年臺上字第
    一五三一號判決意旨可以參照。至誣告罪之成立，須其申告內容完全出於憑空捏
    造，若所告尚非全然無因，祇因缺乏積極證明致被誣告人不受訴追處罰者，尚難
    遽以誣告論罪，亦經同院四十三年臺上字第二五一號著有判例。
三、本件自訴人認被告涉犯誣告罪嫌，無非以：被告誣告自訴人涉嫌詐欺等案件，業
    據本院以八十八年度易字第一九０號判決無罪在案，被告對自訴人提出不實指控
    ，顯已涉犯刑法誣告罪嫌等語，為其論據。惟訊據被告堅詞否認有何誣告犯行，
    辯稱：電影是否由知明影星所主演，確為議價重點，被告當初陷於錯誤，方才與
    自訴人簽訂契約發行影帶等語。
四、經查：（一）前揭因電影「落鳥」並非影星陳沖主演等事實所衍生之民事案件，
    業經本院民事庭以八十八年度重訴字第一八三０號判決乙○○即本件自訴人應賠
    償九十萬元及自八十八年八月十四日起至清償日止，按年息百分之五計算之利息
    在案，有該判決書正本一份，附於本件刑事卷宗可憑；（二）自訴人於本院八十
    八年度易字第一九０號刑事案件審理中，固曾堅決否認有何詐欺情事，惟另辯稱
    本件「落鳥」影片之買售暨締約、包括海報印製等工作諸事宜，均委由陳杜誠處
    理，而自訴人經本件被告通知後始悉上開錄影帶中並無演員「陳沖」參與演出，
    自訴人雖於事後願予賠償，但因被告索價太高致無法達成合意等語，亦經本院調
    取本院八十八年度易字第一九０號刑事卷宗暨判決書一份，查閱屬實，足認本件
    被告確因自訴人所提供之電影「落鳥」未有影星陳沖主演，致有索賠情事無訛，
    是以本件被告當時以此事由，向臺灣臺北地方法院檢察署檢察官提出告訴，並非
    全然無因；（三）又本院刑事庭審理八十八年度易字第一九０號詐欺案件時，另
    曾傳喚證人陳仁道到庭結稱有關「落鳥」影片中演員「陳沖」主演之文字，係因
    陳杜誠之指示而加印等節，乃推測自訴人於前開詐欺案件因將本件影片「落鳥」
    之買賣暨錄影帶版權交易事宜，均委由陳杜誠處理，故自訴人當時不知情其內並
    無演員「陳沖」主演之語，亦未主導合約書上記載演員「陳沖」主演之文字一節
    ，尚非飾卸，因認自訴人當時縱有不知上情而締結發行「落鳥」錄影帶合約書，
    亦難指為主觀上有何不法意圖可言，而被告當時之指訴既有前開瑕疵，乃為對該
    案被告即本件自訴人有利之認定，並非斷定本件被告初始申告內容完全出於憑空
    捏造，足認被告所訴情節並非全然無因，祇因缺乏積極證明致被誣告人不受訴追
    處罰；（四）綜前所述，本件被告所申告內容，既非完全出於憑空捏造，又已獲
    得民事訴訟部分勝判決，其所指訴情節，並非全然無因，祇因缺乏積極證明致被
    誣告人不受訴追處罰，其所提出告訴意旨，縱有誤會，但非全然無據。本件除自
    訴人之指述外，尚無其他證據足認是否與事實相符，本院復查無其他積極之證據
    ，足認被告確有誣告之情事，本件不能證明被告犯罪，依法應諭知無罪之判決。
據上論斷，應依刑事訴訟法第三百四十三條、第三百零一條第一項，判決如主文。
中      華      民   國    八十九    年      一      月     二十     日
                                      臺灣臺北地方法院刑事第六庭
                                          法  官  黃程暉
右正本證明與原本無異。
如不服本判決，應於判決送達後十日內，向本院提出上訴狀。
                                          書記官  張華瓊
中      華      民      國    八十九    年      一      月     二十六   日


司法院資訊處製作；財團法人民間司法改革基金會備份。
